臺灣苗栗地方法院刑事附帶民事訴訟判決
原　　　告　黃紹雄
　　　　　　鍾素惠
被　　　告　葉雅菡
上列被告因過失致死案件，經原告提起附帶民事訴訟請求賠償損
害，本院判決如下：
    主  文
原告之訴及其假執行之聲請均駁回。
    事  實
一、原告方面：
    （一）聲明：求為判決：（1 ）被告應連帶給付原告黃紹雄
          新台幣（下同）0000000 元，並自起訴狀繕本送達翌
          日起至清償日止按週年利率百分之5 計算之利息。（
          2 ）被告應連帶給付原告鍾素惠0000000 元，並自起
          訴狀繕本送達翌日起至清償日止按週年利率百分之5
          計算之利息。（3 ）訴訟費用由被告連帶負擔。（4
          ）請求准予宣告假執行。
    （二）陳述：引用刑事附帶民事起訴狀所載（如附件）。
    （三）證據：引用刑事附帶民事起訴狀所載（如附件）。
二、被告未為任何聲明或陳述，亦未提出任何書狀。
    理  由
一、本件原告黃雲堂、黃楷傑2 人，已於100 年8 月5 日當庭撤
    回起訴，有本院同日言詞辯論筆錄在卷足憑，故本件刑事附
    帶民事訴訟之原告，已減縮為黃紹雄、鍾素惠2 人。又被告
    林柏宏已與原告黃紹雄、鍾素惠，於100 年8 月5 日成立民
    事和解，有和解筆錄在卷足憑，合先敘明。
二、按因犯罪而受損害之人，於刑事訴訟程序得附帶提起民事訴
    訟，對於被告及依民法負賠償責任之人，請求回復其損害，
    刑事訴訟法第487 條第1 項定有明文。又法院認為原告之訴
    不合法或無理由者，應以判決駁回之，刑事訴訟法第502 條
    第1 項亦有明文。又「因犯罪而受損害之人，於刑事訴訟程
    序得附帶提起民事訴訟，刑事訴訟法第487 條第1 項定有明
    文，故必須因犯罪而受損害之人，始得提起附帶民事訴訟，
    否則其訴為不合法。而該條所稱之因犯罪而受損害之人，應
    以法院所查明審認結果為斷，並非以原告主張其係因被告犯
    罪而受損害之人，即可認其係因犯罪而受損害之人（最高法
    院80年度第3 次刑事庭會議決議意旨參照）。相對的，所謂
    依民法負賠償責任之人，亦應以法院所查明審認結果為斷，
    非以原告任意主張某人應負賠償責任，即可將之列為刑事附
    帶民事訴訟之被告。
三、本件原告雖主張被告葉雅菡明知其夫即被告林柏宏無駕駛執
    照，竟提供自用小客車給被告林柏宏駕駛，難免有過失之責
    ，應與被告林柏宏負連帶損害賠償責任云云乙節，惟查：本
    件刑事部分，台灣苗栗地方法院檢察署檢察官起訴書之對象
    係被告林柏宏，犯罪事實欄亦僅記載：「林柏宏明知酒後駕
    車將導致其注意能力減低、反應能力變慢，在此時仍駕車行
    駛於道路上，隨時將有致他人於死、傷之危險，竟仍於民國
    100 年5 月16日下午4 時許，在苗栗縣竹南鎮山佳國小附近
    之工地，飲用啤酒2 瓶，已達不能安全駕駛動力交通工具之
    狀況下，於同日（即16日）下午4 時30分許，仍從上址無駕
    駛執照駕駛車牌號碼3422-F7 號自用小客車，返回位在苗栗
    縣頭份鎮○○里○○鄰○○路522 巷3 弄8 號之住所。林柏宏
    駕駛上開自用小客車，沿苗栗縣頭份鎮○○路由南往北方向
    行駛，於同日下午5 時30分許，行經中華路440 號前時，本
    應注意汽車之行車速度，並應注意車前狀況，隨時採取必要
    之安全措施，且當時天候雨、日間有自然光線、柏油道路濕
    潤、無缺陷、無障礙物、視距良好等情況，並無不能注意之
    情事，竟疏未注意行車速度而超速（速限60公里，林柏宏之
    車速自承係80公里），復疏未注意車前狀況，超車時未採取
    必要之煞停措施，致其所駕駛之上開自用小客車右側車頭撞
    及前方同向由黃羽瑤騎乘車牌號碼566-QDX 號輕型機車之車
    尾，造成黃羽瑤人車倒地，致其受有頭、胸、腹部創傷合併
    內出血等傷害。詎林柏宏明知已肇事致黃羽瑤受傷後，應即
    採取救護或其他必要之措施，並應向警察機關報告，不得駛
    離，而林柏宏竟未為適當之救援或通知警方、救護車，旋即
    逕行駕駛上開車輛離開現場而逃逸，並將上開輕型機車拖行
    至中華路552 巷11弄處。嗣黃羽瑤之同學幫忙報案，經警據
    報到場，將黃羽瑤緊急送往財團法人為恭紀念醫院（下稱為
    恭醫院），惟仍於100 年5 月17日上午7 時50分許，急救無
    效、心跳停止，因創傷性休克而死亡。又警方於100 年5 月
    16日晚間6 時許，在苗栗縣頭份鎮六合國小預定地附近查獲
    林柏宏，並於同日晚間6 時10分許對林柏宏進行酒測，測得
    其呼氣所含酒精濃度達每公升0.36毫克。」有該署100 年度
    偵字第3164號檢察官起訴書在卷足憑。而被告林柏宏經本院
    以認罪協商方式，於100 年8 月19日，就過失致死部分，判
    處有期徒刑6 月確定在案，此亦有本院100 年度交訴字第27
    號宣示判決筆錄在卷可參。是本案被告葉雅菡並非檢察官起
    訴之對象，本院亦未認定被告葉雅菡應負過失致死罪責，且
    從檢察官起訴書及本院宣示判決筆錄內容觀之，既未記載被
    告葉雅菡有提供自用小客車給被告林柏宏駕駛，被告林柏宏
    縱使駕駛該輛自用小客車肇事，並未代表車主就應對駕駛人
    一切行為，包括過失行為應全部負責，亦即被告葉雅菡在民
    法上未必就是負賠償責任之人，況被告葉雅菡與被告林柏宏
    ，並無類似僱用人與受僱人之僱用關係，何來對被告林柏宏
    之過失致死行為應負連帶損害賠償責任？本件原告既未舉證
    證明車主葉雅菡提供車輛之行為，與被害人之死亡有何相當
    因果關係，則原告請求被告葉雅菡應與被告林柏宏連帶負損
    害賠償之責，並不合法。從而，原告縱得另循一般民事訴訟
    程序，起訴請求被告葉雅菡賠償損害，亦不得依刑事附帶民
    事訴訟程序為請求。是原告於刑事訴訟程序中，就被告葉雅
    菡部分提起附帶民事訴訟，顯難認為合法，應予以駁回，原
    告之訴既經駁回，其假執行之聲請，亦失所附麗，應併予駁
    回。
四、據上論結，應依刑事訴訟法第502 條第1 項，判決如主文。
中    華    民    國  100     年    9     月    16    日
                  刑事第一庭    法  官  柳 章 峰
以上正本與原本無異
對於本判決如有不服，應於送達後10日內，向本院提出上訴狀，
但非對刑事訴訟之判決有上訴時，不得上訴。
                                書記官  黃 雅 琦
中    華    民    國  100     年    9     月    16    日